【裁判字號】    97,交聲更,302
【裁判日期】    971231
【裁判案由】    違反道路交通管理處罰條例
【裁判全文】
臺灣桃園地方法院交通事件裁定  97年度交聲更字第302～311號
原處分機關
即移送機關  交通部公路總局新竹區監理所桃園監理站
異  議  人
即受處分人  乙○○即甲○○○○.
                    統一編號：.
上列受處分人因違反道路交通管理處罰條例案件，對於交通部公
路總局新竹區監理所桃園監理站違反道路交通管理事件裁決書所
為處分（原處分案號：民國96年12月27日桃監裁罰字第裁52—ZA
Q025301 號、桃監裁罰字第裁52—ZAQ025313 號、桃監裁罰字第
裁52—ZAQ025318 號、桃監裁罰字第裁52—ZAQ025341 號、桃監
裁罰字第裁52—ZAQ025343 號、桃監裁罰字第裁52—ZAQ025349
號、桃監裁罰字第裁52—ZAQ025355 號、桃監裁罰字第裁52—ZA
Q025379 號、桃監裁罰字第裁52—ZAQ025388 號、桃監裁罰字第
裁52—ZAQ025480 號），聲明異議，本院於97年8 月19日以97年
度交聲字第514 ～523 號裁定原處分撤銷諭知異議人不罰，經原
處分機關提出抗告，經台灣高等法院於97年11月18日以97年度交
抗字第1183～1192號裁定撤銷原審裁定，發回本院更行審理，本
院裁定如下：
    主  文
原處分均撤銷。
乙○○即甲○○○○均不罰。
    理  由
一、原處分意旨略以：異議人即受處分人甲○○○○所有之車牌
    號碼4583—NT號自用小貨車，於附表所示之時間，在通過附
    表所示之收費站時，因有「汽車行駛於應繳費之公路不依規
    定繳費（卡片餘額不足）」之違規，經遠通電收股份有限公
    司（以下簡稱遠通公司）依交通部臺灣區○道○○○路電子
    收費申裝及欠費追繳作業注意事項規定，依附表所示之郵局
    掛號信函通知受處分人應於民國96年7 月10日前補繳，但受
    處分人仍未依期限補繳，經如附表所示舉發機關以受處分人
    有違反道路交通管理處罰條例第27條第1 項規定之「汽車行
    駛於應繳費之公路不依規定繳費（卡片餘額不足）」行為掣
    單，經將舉發通知單送達受處分人後，受處分人於舉發違反
    道路交通管理事件通知單（以下簡稱舉發通知單）上所載之
    應到案日期（96年11月4 日）前提出申訴，經交通部公路總
    局新竹區監理所桃園監理站（以下簡稱原處分機關）請舉發
    機關調查後，仍認受處分人有前述違規行為，遂依道路交通
    管理處罰條例第27條第1 項、處理細則第43條、第44條暨基
    準表之規定，於96年12月27日分別以如附表所示之裁決書就
    受處分人有如附表所示之違反道路交通管理處罰條例規定之
    行為，各裁處罰鍰新臺幣（下同）3,000元。
二、聲明異議意旨略以：受處分人雖有於附表所示之時間、地點
    未依規定繳費之情形，惟依據遠通公司之慣例，只要在隔月
    之12號前補繳費用，就不用繳交作業處理費用，受處分人於
    96年6 月12日到遠通公司門市要補繳費用時，遠通公司人員
    即告知需繳交80元之費用，受處分人不服，遂要求遠通公司
    處理，惟等待3 個月遠通公司均未處理，受處分人遂至遠通
    公司繳交5 月份之帳款及作業處理費用，惟隔日即收到舉發
    通知單，舉發機關之行為顯有違規定，至遠通公司雖表示有
    寄送補繳通知單至甲○○○○之登記地址桃園縣龜山鄉○○
    街38巷4 號1 樓，然受處分人並未收到，受處分人於96年2
    月份已經有打電話給遠通公司，表示欲更改通知地點為桃園
    縣龜山鄉○○路○段986之1號，並非蓄意不補繳等語。
三、本院原審即97年度交聲字第514～523號裁定意旨以：
「…
三、按汽車行駛於應繳費之公路、橋樑、隧道或輪渡，不依規定
    繳費者，處汽車所有人或駕駛人3,000 元以上6,000 元以下
    罰鍰，並追繳欠費，道路交通管理處罰條例第27條第1 項定
    有明文。又違反道路交通管理處罰條例之行為，自行為成立
    之日起；行為有連續或繼續之狀態者，自行為終了之日起，
    逾3 個月不得舉發，道路交通管理處罰條例第90條前段定有
    明文。揆諸其立法目的在避免法律關係遲不確定致生法秩序
    不安定之結果，並同時保障人民權益。經查：
  (一)受處分人所有前揭自用小客車，於附表所示之時、地，因有
    「汽車行駛於應繳費之公路不依規定繳費（卡片餘額不足）
    ）」之違規行為，原舉發機關乃於96年10月5 日製單舉發等
    情，為受處分人所不爭執，亦有該舉發違反道路交通管理事
    件通知單及所附採證照片附卷可稽，此部分之事實，應堪認
    定。
  (二)本案之通行費補繳通知單，經遠通公司交付臺灣郵局股份有
    限公司桃園郵局以附表所示之掛號信函，向受處分人設在桃
    園縣龜山鄉○○街38巷4 號1 樓之營利事業登記處所送達，
    並有「乙○○」之印章蓋於掛號郵件簽收單上，受處分人並
    於96年10月17日向原處分機關提出申訴等情，此有營利事業
    登記基本資料查詢、臺灣桃園郵局股份有限公司桃園郵局97
    年4 月30日桃郵字第0970200135號函、交通違規陳述單及查
    詢單等件附卷可稽。觀之前開臺灣郵政股份有限公司桃園郵
    局於97年4 月30日以桃郵字第0970200135號函所檢附之掛號
    郵件收據影本上蓋有「乙○○」之印章，本案通行費補繳通
    知單經合法送達予受處分人，是受處分人有已收受通行費補
    繳通知單，而未於規定期限內補繳費用之違規事實。至受處
    分人雖辯稱：已用電話請遠通公司將帳單寄至桃園縣龜山鄉
    ○○路○ 段986 之1 號云云，惟據證人高志明於本院調查時
    證述：遠通公司的帳單寄送地址都是向高工局查詢，也就是
    車籍地址，遠通公司無法讓客戶變更地址，經伊查詢後，遠
    通公司的電腦系統查不到任何門市有讓受處分人更改地址這
    樣的紀錄，但是基本上遠通公司無法讓客戶變更地址，如果
    客戶的車籍資料有變更，也不用跟遠通公司登記，只要客戶
    在監理站變更車籍資料即可，因為遠通公司每1 筆帳單的寄
    送，都會跟監理站查詢車籍地址等語（見本院97年5 月29日
    筆錄），是受處分人上開辯解，顯與事實不合，不足採信。
  (三)惟本件受處分人所有前開自用小貨車，係於附表所示之違規
    時間行駛於應繳費之公路不依規定繳費，則受處分人違規行
    為成立之日距離附表所示舉發之日，顯已逾3 個月的期間，
    按上規定，本件自屬不得舉發。雖依通知單所載，舉發單位
    是以96年7 月11日為行為時間，然此實際上乃指遠通公司通
    知受處分人補繳ETC 通行費最後期限之翌日，此觀該舉發通
    知單違規事實欄所載內容即明。然受處分人未於通知期限內
    補繳通行費，係其行駛於應繳費之公路不依規定繳費之違規
    行為發生後之另一逾期補繳ETC 通行費之行為，二者不容混
    為一談，況法律之解釋，應以可能之文義為其最大範圍，道
    路交通管理處罰條例第90條前段，既已明文規定主管機關必
    須「自行為成立之日起；行為有連續或繼續之狀態者，自行
    為終了之日」起算3 個月內舉發，則所謂之「行為」應指違
    規行為日，而非指主管機關或營運單位通知補繳ETC 通行費
    之「補繳期限終止日」甚明（臺灣高等法院97年度交抗字第
    941 號、臺灣高等法院臺中分院97年度交抗字第31號裁定均
    同此見解），是原舉發機關雖以書函催促車主補繳費用，然
    尚不因此而延長道路交通管理處罰條例所定之法定舉發時效
    限制，亦非可據以變更該部車輛違反作為義務漏未繳費之交
    通違規行為認定時點，否則將使舉發期限不斷延後，造成違
    規事實處於長期不確定之狀態，不僅非立法本意，且亦已超
    出前揭法條之文義解釋範圍。至交通部臺灣區○道○○○路
    局95年12月22日召開「研商處理95年7 月份ETC 通行費欠費
    舉發案件會議」決議，所謂「行為終了之日」應為補繳期限
    終止日，然該決議與前開法律之明文規定相違，自不得作為
    適用之依據。
四、綜上所述，原處分機關就本件依法不得舉發之行為遽予裁罰
    ，顯有未洽，本件受處分人聲明異議之理由雖不足採信，然
    原處分既有上開違法之處，自應由本院依法撤銷，並諭知受
    處分人不罰，以資適法。」等語。
四、臺灣高等法院暨所屬法院97年法律座談會刑事類臨時提案「
一、提案機關：臺灣高等法院
二、法律問題：
    關於汽車行駛國道高速公路於應繳納通行費之ETC 車道而當
    場未扣款成功者，其違規行為成立之日，應為欠費行為之「
    行為終了日」 (即扣款未成功之時)， 抑或是「舉發其欠費
    補繳期限終止之次日」。
三、討論意見：
    甲說：
(一)按汽車行駛於應繳費之公路、橋樑、隧道或輪渡，不依規定繳
  費者，處汽車所有人或駕駛人3000元以上6000元以下罰鍰，並
  追繳欠費，道路交通管理處罰條例第27條第1 項定有明文。又
  違反道路交通管理處罰條例之行為，自行為成立之日起；行為
  有連續或繼續之狀態者，自行為終了之日起，逾3 個月不得舉
  發，道路交通管理處罰條例第90條前段定有明文。
(二)交通部台灣區○道○○○路局固訂有「電子收費申裝及欠繳追
  繳作業注意事項」，惟係屬行政機關內部作業規則，自不得以
  該作業注意事項中有「欠費追補繳期」之補繳機制，即遽予推
  論欠費行為之「行為終了日」，為補繳期限終止日。
(三)受處分人未於通知期限內補繳通行費，係其行駛於應繳費之公
  路不依規定繳費之違規行為發生後之另一逾期補繳ETC 通行費
  之行為，二者不容混為一談。
(四)道路交通管理處罰條例第90條前段之立法目的，係在避免法律
  關係遲不確定致生法秩序不安定之結果，並同時保障人民權益
  。且法律之解釋，以可能之文義為其最大範圍，上開條文，既
  明文規定主管機關必須「自行為成立之日起；行為有連續或繼
  續之狀態者，自行為終了之日起算3 個月內舉發，則所謂之「
  行為」係指違規行為日，而非主管機關所命「補繳期限終了日
  」甚明（臺灣高等法院台中分院97年度交抗字第31號刑事裁定
  亦同此見解）。是原舉發機關雖以書函催促車主補繳費用，然
  尚不因此而延長道路交通管理處罰條例所定之法定舉發時效限
  制，亦非可據以變更該部車輛違反作為義務漏未繳費之交通違
  規行為認定時點，否則將使舉發期限不斷延後，造成違規事實
  處於長期不確定之狀態，不僅非立法本意，且亦與前揭法條規
  定之文義不符 (臺灣高等法院97年度交抗字第941 、1335號裁
  定參照)。
乙說：
(一)道路交通管理處罰條例第27條第1 項著眼在於我國以往使用公
  路、橋樑、隧道或渡輪之收費均採人工收費方式，故駕駛人行
  駛於上開地點不依規定繳費，乃明知未繳費而強行通過收費處
  所之行為，難諉為疏忽所致；但邇來電子收費設備之採用，部
  分取代傳統人工收費方式，駕駛人於行駛前雖有注意票證餘額
  是否足敷繳費之義務，惟其駕駛過程中難以時刻觀察該票證餘
  額，且通過收費處所發覺餘額不足時，亦難有立即停止駕駛並
  補足餘額之機會，此於高速行駛之公路上尤其明顯，是若駕駛
  人行駛於採用電子收費設備之上開地點不依規定繳費，是否仍
  一致認定其確有不繳費之故意及具有規範違反性，已非無疑。
  據此，本於上開條例第27條第1 項汽車行駛於應繳費之公路應
  繳納之通行費及第56條第2 項在道路收費停車處所停車應繳納
  之停車費均屬公法上金錢給付義務之特質，於該條例第27條第
  1 項在非人工收費之電子設備收費情形，未及比照同條例第56
  條第2 項修正為「通知駕駛人補繳... 逾期再不繳納」前，仍
  應作相同之解釋，仍認在行駛於應繳費並使用電子收費設備之
  上開處所此特殊情形下，該條例第27條第1 項之「不依規定繳
  費」應解釋為「經通知補繳後逾期仍未繳納」之行為。
(二)復按公路法第24條第2 項授權交通部訂立之公路通行費徵收管
  理辦法及交通部臺灣區○道○○○路局電子收費申裝及欠費追
  繳作業注意事項第17點：「除第16點外，用路人可自行於規定
  期限內至指定地點繳納通行費及『欠費自動補繳作業處理費』
  ，因系統因素致無法完成扣款交易者，不另收『欠費自繳作業
  處理費』」、「用路人應於通知單所列之繳費期限內完成補繳
  程序，逾期未繳納則移送相關警察單位依法處理」，本件關於
  汽車行駛於應繳納通行費之國道高速公路未依規定繳納，應由
  營運單位即遠通電收股份有限公司寄發補繳通行費通知單通知
  駕駛人補繳通行費，逾期未繳納者，再移送警察單位依道路交
  通管理處罰條例第27條第l 項規定依法舉發之。
(三)同條例第90條創設舉發機關之舉發權時效之概念，且與處罰機
  關之裁處權時效同時併存，係為保障人民權益，且有督促舉發
  機關就交通秩序罰為迅速、及時之處理，不致因無時效之規定
  而導致人民將永久受到追訴處罰之不確定性，殊值贊同，然舉
  發權之行使，究需以舉發權之存在為前提，易言之，需駕駛人
  有違反道路交通管理處罰條例之行為存在，警察機關方有舉發
  權應及時行使之義務發生。揆諸前揭同條例第27條之說明，是
  駕駛人在經通知補繳期限前，是否有「汽車行駛於應繳費之公
  路不依規定繳費」之違規事實，仍屬不確定狀態，警察機關尚
  無舉發權，應於補繳期限屆滿後仍未補繳費用，其違規行為方
  屬成立 (臺灣高等法院97年度交抗字第800 、802 、803 、
  804 、866 、873 至926 號裁定參照)。
初步研討結果：(從略)。
四、審查意見：
    多數採乙說。…」等語。台灣高等法院97年度交抗字第1183
    ～1192號裁定理由欄四亦持此見解。
五、本院之判斷
(一)、受處分人所有前揭自用小貨車，於附表所示之時、地，因有
    「汽車行駛於應繳費之公路不依規定繳費（卡片餘額不足）
    ）」之違規行為，原舉發機關乃於96年10月5 日製單舉發等
    情，為受處分人向來所不爭執，亦有該舉發違反道路交通管
    理事件通知單及所附採證照片附卷可稽，此部分之事實，應
    堪認定。台灣高等法院97年度交抗字第1183～1192號裁定認
    本院原審即97年度交聲字第514 ～523 號就車上設備未能正
    常扣款之情形，是否均係可歸責於受處分人之事由乙節未予
    查明，實有誤解，況依下開(六)之所述，異議人於本件駕車通
    過高速公路電子收費車道而未預儲足夠之通行費供電子收費
    系統扣款之際，有規範違反之故意或重大過失，就是否可歸
    責於受處分人之事由乙節，本院已詳盡論述之能事。
(二)、本案之通行費補繳通知單，經遠通公司交付臺灣郵局股份有
    限公司桃園郵局以附表所示之掛號信函，向受處分人設在桃
    園縣龜山鄉○○街38巷4號1樓之營利事業登記處所送達，於
    96年6月28日由受處分人之乙○○收受，並有「乙○○」之
    印章蓋於掛號郵件簽收單上，受處分人並於96年10月17日向
    原處分機關提出申訴等情，此有營利事業登記基本資料查詢
    、臺灣桃園郵局股份有限公司桃園郵局97年4月30日桃郵字
    第0970200135號函、交通違規陳述單及查詢單等件附卷可稽
    。觀之前開臺灣郵政股份有限公司桃園郵局於97年4月30日
    以桃郵字第0970200135號函所檢附之掛號郵件收據影本上蓋
    有「乙○○」之印章，本案通行費補繳通知單經合法送達予
    受處分人，是受處分人有已收受通行費補繳通知單，而未於
    規定期限內補繳費用之違規事實。至受處分人雖辯稱：「已
    用電話請遠通公司將帳單寄至桃園縣龜山鄉○○路○段986
    之1 號」云云，惟據證人高志明於本院原審證述：「遠通公
    司的帳單寄送地址都是向高公局查詢，也就是車籍地址，遠
    通公司無法讓客戶變更地址，經伊查詢後，遠通公司的電腦
    系統查不到任何門市有讓受處分人更改地址這樣的紀錄，但
    是基本上遠通公司無法讓客戶變更地址，如果客戶的車籍資
    料有變更，也不用跟遠通公司登記，只要客戶在監理站變更
    車籍資料即可，因為遠通公司每一筆帳單的寄送，都會跟監
    理站查詢車籍地址」等語，是受處分人上開辯解，顯與事實
    不合，不足採信。本院原審即97年度交聲字第514 ～523 號
    裁定、及另案之台灣高等法院97年度交抗字第1385～1394號
    裁定均同此見解，合先敘明。
(三)、綜合上開三、四之說明可知，現在法院第一、二審實務（按
    交通聲明異議案件係以第二審為終審，故未有最高法院之見
    解）有臺灣高等法院暨所屬法院97年法律座談會刑事類所述
    之二種不同見解，雖各有理據，然本院採取其中之甲說，本
    院原審即97年度交聲字第514 ～523 號裁定亦採此甲說，而
    不採取乙說，台灣高等法院97年度交抗字第1183～1192號裁
    定即採此乙說。茲述明本院採取甲說之詳細理由於下。
(四)、按公路法第24條規定「公路主管機關興建之公路，有左列情
    形之一者，得向通行之汽車徵收通行費：一、貸款支應者。
    二、以特種基金支應者。三、在同一起訖地點間另闢新線，
    使通行車輛受益者。四、屬於同一交通系統，與既成收費之
    公路並行者。」「前項徵收通行費之作業程序、收費設施設
    置、收費方式、收費車種、費率、作業管理、停徵或免徵規
    定、欠費追繳、收取追繳作業費用及委託其他機關（構）辦
    理等事項之辦法，由交通部定之。」「前項通行費費率之計
    算方式，應由交通部依據興建、營運與維護成本、使用者受
    益程度、交通量及收費年限等因素，按車輛種類訂定，並得
    依路段、時段訂定差別費率。」「前項通行費費率之計算方
    式，於公路經營業準用之。」「經依第一項規定徵收通行費
    者，免再依工程受益費徵收條例徵收工程受益費。」是可知
    交通部訂立之公路通行費徵收管理辦法及交通部臺灣區○道
    ○○○路局電子收費申裝及欠費追繳作業注意事項雖均有公
    路法第24條第2 項之立法授權，而屬授權命令性質之行政規
    則，該行政規則具有法律之位階，然依公路法第24條之全文
    及該法之全部條文可知，該法僅授權交通部就「徵收通行費
    之作業程序、收費設施設置、收費方式、收費車種、費率、
    作業管理、停徵或免徵規定、欠費追繳、收取追繳作業費用
    及委託其他機關（構）辦理等事項之辦法」由交通部定之，
    交通部自不得超越公路法第24條第2 項之母法之授權範圍，
    而訂定行政規則。然交通部臺灣區○道○○○路局電子收費
    申裝及欠費追繳作業注意事項第17點卻規定：「用路人應依
    『補繳通行費及作業處理費通知單』所列金額及繳費期限完
    成補繳，逾補繳期限截止日未繳納者，依法舉發。」依上開
    說明用路人應依「補繳通行費及作業處理費通知單」所列金
    額及繳費期限完成補繳，此一規定，核與公路法第24條第2
    項之母法之授權範圍相符，至所謂「逾補繳期限截止日未繳
    納者，依法舉發」則當然應依據道路交通管理處罰條例之相
    關規定舉發，具體言之，本件關於汽車行駛於應繳納通行費
    之國道高速公路未依規定繳納，應由營運單位即遠通電收股
    份有限公司寄發補繳通行費通知單通知駕駛人補繳通行費，
    逾期未繳納者，再移送警察單位依道路交通管理處罰條例第
    27 條 第l 項規定舉發之，且既須回歸道路交通管理處罰條
    例第27條第l 項規定舉發，則依該法條項舉發之際，自不能
    逾越交通管理處罰條例相關規定之文義即法律解釋之最大空
    間，再者，即欲以交通部臺灣區○道○○○路局電子收費申
    裝及欠費追繳作業注意事項之規定以圖補充解釋道路交通管
    理處罰條例之相關規定，亦仍不得逾越道路交通管理處罰條
    例相關規定之文義即法律解釋之最大空間，否則即有授權命
    令逾越授權母法、行政規則與其他法律規範牴觸之問題；蓋
    公路法第24條第2 項之母法並未授權交通部另行訂定道路交
    通管理處罰條例相關舉發條文以外之舉發程序、舉發方式、
    舉發期間等事項之辦法。另須再進一步申論者，「逾補繳期
    限截止日未繳納者」若符道路交通管理處罰條例之相關舉發
    規定，本即應依法舉發，不待交通部臺灣區○道○○○路局
    電子收費申裝及欠費追繳作業注意事項之明文，且用路人「
    逾補繳期限截止日未繳納者」，自得依法移送強制執行，此
    觀規費法第16條、第17條之規定自明，另案之台灣高等法院
    97 年 度交抗字第1385～1394號裁定亦明認高速公路通行費
    用之繳納並無排除規費法相關規定之適用，是即使高速公路
    通行費用已改採電子收費方式收取，仍有依法收取之方式與
    途徑，而高速公路通行費之收取亦與依道路交通管理處罰條
    例第27條第l 項之規定舉發，毫不相涉，直言之，並無違規
    用路人不處以行政罰鍰即無從收取高速公路電子收費車道之
    通行費用之問題，且依據依法行政之最高法理，處違規用路
    人以行政罰鍰，仍須符合法律之明文規定與法律解釋之法則
    。
(五)、道路交通管理處罰條例第90條前段規定「違反本條例之行為
    ，自行為成立之日起；行為有連續或繼續之狀態者，自行為
    終了之日起，逾3 個月不得舉發。」則交通違規之舉發期限
    端視違規之行為有無連續或繼續之狀態，若無，則所謂之「
    行為」係指違規行為當日，而非主管機關所命「補繳期限終
    了日」甚明；且「汽車行駛於應繳費之公路，不依規定繳費
    」之行為並無連續或繼續之狀態，亦無疑問。是遠通電收股
    份有限公司雖依交通部臺灣區○道○○○路局電子收費申裝
    及欠費追繳作業注意事項之規定以「補繳通行費及作業處理
    費通知單」之書函催促車主補繳費用，然依上開五(四)之說明
    ，尚不得因此而延長道路交通管理處罰條例所定之法定舉發
    期間之限制，亦非可據以變更車輛違反作為義務漏未繳費之
    交通違規行為認定時點，否則非但與道路交通管理處罰條例
    第90條前段規定之文義不符，亦顯然超越公路法第24條第2
    項之授權範圍。上開臺灣高等法院暨所屬法院97年法律座談
    會刑事類臨時提案之多數見解即乙說暨台灣高等法院97年度
    交抗字第1183～1192號裁定認為依交通部臺灣區○道○○○
    路局電子收費申裝及欠費追繳作業注意事項第17點，用路人
    由營運單位寄發補繳通知單通知補繳通行費，逾期仍未繳納
    ，始移送警方依道路交通管理處罰條例第27條第1 項之規定
    舉發，則用路人在經通知補繳期限前，是否有「汽車行駛於
    應繳費之公路不依規定繳費」之違規事實，仍屬不確定狀態
    ，警察機關尚無舉發權，應於補繳期限屆滿後仍未補繳費用
    ，其違規行為方屬成立，此項見解即有以交通部臺灣區○道
    ○○○路局電子收費申裝及欠費追繳作業注意事項第17點之
    規定，擴大解釋道路交通管理處罰條例第90條前段所規定之
    「行為」成立日之缺失，該解釋方式顯已逾越該法條之文義
    解釋之最大可能性之範圍，且採取該種解釋方式，亦與交通
    部臺灣區○道○○○路局電子收費申裝及欠費追繳作業注意
    事項第17點規定：「…逾補繳期限截止日未繳納者，『依法
    舉發』。」之精神不符，且陷該部分之規定超越母法即公路
    法第24條第2 項之授權範圍，是以，本院不採上開臺灣高等
    法院暨所屬法院97年法律座談會刑事類臨時提案之多數見解
    即乙說，而採甲說（該法律座談會之見解，依法無拘束本院
    裁判見解之效力）。另揆諸實際，遠通電收股份有限公司依
    錄影畫面顯示之車牌號碼查得車主與車籍地，並進而發催繳
    通知書，若逾補繳期限仍未繳回，則通知警方依法舉發，此
    一過程，並無在3 個月內無法完成之困難，尤無曲解道路交
    通管理處罰條例第90條前段「行為成立之日」之必要，以免
    違反法律解釋原則，並陷交通部臺灣區○道○○○路局電子
    收費申裝及欠費追繳作業注意事項第17點，因不當之法律解
    釋，而有逾越授權母法之危險。
(六)、道路交通管理處罰條例第27條第l 項既尚未比照同條例第56
    條第2 項修正為「通知駕駛人補繳... 逾期再不繳納」，則
    上開臺灣高等法院暨所屬法院97年法律座談會刑事類臨時提
    案之多數見解即乙說，仍認在未修法前，道路交通管理處罰
    條例第27條第l 項應作相同解釋，即認在行駛於應繳費並使
    用電子收費設備之上開處所此特殊情形下，該條例第27條第
    1 項之「不依規定繳費」應解釋為「經通知補繳後逾期仍未
    繳納」之行為，殊嫌無法律依據，且此一解釋反而對本件異
    議人不利，再某項法律解釋對違規用路人利或不利，本須盱
    衡道路交通管理處罰條例其他相關條文以定之，在本案言之
    ，上開法律解釋顯然延長該條例第90條前段之舉發期限而對
    本件異議人不利，可見上開法律解釋不符法律規定有疑義者
    ，疑義之解釋利益歸諸法律規範對象之法律解釋精神，此與
    道路交通管理處罰條例第27條第l 項立法之初係著眼人工收
    費方式而未及顧慮邇來電子收費設備之採用無關。況本件依
    證人高志明於本院97年5 月22日、97年5 月29日審理時之證
    詞及其當庭提供之書面資料可知，異議人自95年2 月10日申
    裝ETC 至96年4 月10日，合計發生欠費筆數高達2984筆，是
    異議人在本件96年5 月份違規前之每一月份均有多筆未預儲
    足夠之通行費供電子收費系統扣款而通過高速公路電子收費
    車道而在嗣後補繳之情形，據此，被告於本件駕車通過高速
    公路電子收費車道而未預儲足夠之通行費供電子收費系統扣
    款之際，實即有規範違反之故意或重大過失，此時警察機關
    當然有舉發權，並無駕駛人在經通知補繳期限前，是否有「
    汽車行駛於應繳費之公路不依規定繳費」之違規事實，仍屬
    不確定狀態之情形，然上開臺灣高等法院暨所屬法院97年法
    律座談會刑事類臨時提案之多數見解即乙說，認為駕駛人行
    駛於採用電子收費設備之地點不依規定繳費，是否仍一致認
    定其確有不繳費之故意及具有規範違反性，已非無疑，據而
    認該條例第27條第1 項在非人工收費之電子設備收費情形，
    未及比照同條例第56條第2 項修正為「通知駕駛人補繳...
    逾期再不繳納」前，仍應作相同之解釋，仍認在行駛於應繳
    費並使用電子收費設備之上開處所此特殊情形下，該條例第
    27條第1 項之「不依規定繳費」應解釋為「經通知補繳後逾
    期仍未繳納」之行為，即將道路交通管理處罰條例第27 條
    第1 項之「不依規定繳費」，在駕駛人行駛於採用電子收費
    設備之地點不依規定繳費之案例，統一解釋為「經通知補繳
    後逾期仍未繳納」之行為，反而剝奪在個案上，依個案實際
    上不同之案情及嚴謹之法律解釋及涵攝，正確適用該條例第
    27條第1 項之機會，反無可採。
(七)、綜前說明，本院既係採取臺灣高等法院暨所屬法院97年法律
    座談會刑事類所述二種不同見解之甲說，而徵諸本件異議人
    即受處分人所有前開自用小貨車，係於附表所示之違規時間
    行駛於應繳費之公路不依規定繳費，則受處分人違規行為成
    立之日距離附表所示舉發之日，顯已逾3 個月之期間，按上
    規定，本件自屬不得舉發。是以，原處分機關就本件依法不
    得舉發之行為遽予裁罰，顯有未洽，本件受處分人聲明異議
    之理由雖不足採信，然原處分既有上開違法之處，自應由本
    院依法撤銷，並諭知受處分人不罰，以資適法。末以，本院
    既認本件已逾越3 個月之舉發期間，則本諸案件應先程序後
    實體之審查順序，台灣高等法院97年度交抗字第1183～1192
    號裁定指示本院再予審查之部分（即該裁定書第3 頁倒數第
    8 行至最後1行），即無再予深究之必要（至該裁定書第3頁
    最後1 行至第4 頁第1 行所稱本院未予詳查車上設備未能正
    常扣款之情形，是否可歸責於異議人之事由乙節，本院已於
    上開五(一)加以回應)。
據上論斷，應依道路交通案件處理辦法第20條前段，裁定如主文
。
中    華    民    國    97    年    12    月    31    日
                  交通法庭  法  官  曾雨明
以上正本證明與原本無異。
如不服本裁定，應於送達後5 日內，向本院提出抗告狀。
                            書記官  施春祝
中    華    民    國    98    年    1     月    5     日
附表：
┌─┬───────┬───┬────┬───┬─────┬───────┐
│編│  裁決書字號  │ 違規 │  違規  │ 舉發 │ 舉發機關 │命補繳通知單郵│
│號│（舉發通知單  │ 時間 │  地點  │ 日期 │          │局簽收單編號  │
│  │  字號）      │      │        │      │          │              │
├─┼───────┼───┼────┼───┼─────┼───────┤
│(一)│52—ZAQ025301 │96年5 │國道1 號│96年10│國道公路警│00000000000000│
│  │（公警局交字第│月24日│泰山收費│月5 日│察局第一警│              │
│  │ZAQ025301號） │11時8 │站南向第│      │察隊泰山分│              │
│  │              │分    │11車道  │      │隊        │              │
├─┼───────┼───┼────┼───┼─────┼───────┤
│(二)│52—ZAQ025313 │96年5 │國道1 號│96年10│國道公路警│00000000000000│
│  │（公警局交字第│月24日│泰山收費│月5 日│察局第一警│              │
│  │ZAQ025313號） │15時44│站北向第│      │察隊泰山分│              │
│  │              │分    │10車道  │      │隊        │              │
├─┼───────┼───┼────┼───┼─────┼───────┤
│(三)│52—ZAQ025318 │96年5 │國道1 號│96年10│國道公路警│00000000000000│
│  │（公警局交字第│月24日│泰山收費│月5 日│察局第一警│              │
│  │ZAQ025318號） │18時18│站南向第│      │察隊泰山分│              │
│  │              │分    │11車道  │      │隊        │              │
├─┼───────┼───┼────┼───┼─────┼───────┤
│(四)│52—ZAQ025341 │96年5 │國道1 號│96年10│國道公路警│00000000000000│
│  │（公警局交字第│月25日│泰山收費│月5 日│察局第一警│              │
│  │ZAQ025341號） │10時39│站北向第│      │察隊泰山分│              │
│  │              │分    │10車道  │      │隊        │              │
├─┼───────┼───┼────┼───┼─────┼───────┤
│(五)│52—ZAQ025343 │96年5 │國道1 號│96年10│國道公路警│00000000000000│
│  │（公警局交字第│月25日│泰山收費│月5 日│察局第一警│              │
│  │ZAQ025343號） │11時47│站南向第│      │察隊泰山分│              │
│  │              │分    │11車道  │      │隊        │              │
├─┼───────┼───┼────┼───┼─────┼───────┤
│(六)│52—ZAQ025349 │96年5 │國道1 號│96年10│國道公路警│00000000000000│
│  │（公警局交字第│月25日│泰山收費│月5 日│察局第一警│              │
│  │ZAQ025349號） │14時26│站北向第│      │察隊泰山分│              │
│  │              │分    │10車道  │      │隊        │              │
├─┼───────┼───┼────┼───┼─────┼───────┤
│(七)│52—ZAQ025355 │96年5 │國道1 號│96年10│國道公路警│00000000000000│
│  │（公警局交字第│月25日│泰山收費│月5 日│察局第一警│              │
│  │ZAQ025355號） │15時17│站南向第│      │察隊泰山分│              │
│  │              │分    │11車道  │      │隊        │              │
├─┼───────┼───┼────┼───┼─────┼───────┤
│(八)│52—ZAQ025379 │96年5 │國道1 號│96年10│國道公路警│00000000000000│
│  │（公警局交字第│月26日│泰山收費│月5 日│察局第一警│              │
│  │ZAQ025379號） │8 時19│站北向第│      │察隊泰山分│              │
│  │              │分    │10車道  │      │隊        │              │
├─┼───────┼───┼────┼───┼─────┼───────┤
│(九)│52—ZAQ025388 │96年5 │國道1 號│96年10│國道公路警│00000000000000│
│  │（公警局交字第│月26日│泰山收費│月5 日│察局第一警│              │
│  │ZAQ025388號） │10時56│站南向第│      │察隊泰山分│              │
│  │              │分    │11車道  │      │隊        │              │
├─┼───────┼───┼────┼───┼─────┼───────┤
│(十)│52—ZAQ025480 │96年5 │國道1 號│96年10│國道公路警│00000000000000│
│  │（公警局交字第│月28日│泰山收費│月5 日│察局第一警│              │
│  │ZAQ025480號） │10時48│站北向第│      │察隊泰山分│              │
│  │              │分    │10車道  │      │隊        │              │
└─┴───────┴───┴────┴───┴─────┴───────┘


司法院資訊處製作；財團法人民間司法改革基金會備份。
